【裁判字號】    95,交聲,1015
【裁判日期】    951127
【裁判案由】    聲明異議
【裁判全文】
臺灣臺中地方法院交通事件裁定        95年度交聲字第1015號
原處分機關  交通部公路總局臺中區監理所
異  議  人
即受處分人  甲○○
上列異議人因違反道路交通管理處罰條例案件，對於交通部公路
總局臺中區監理所民國95年9月19日所為之處分（中監違字第裁
60-GD0000000號、中監違字第裁60-GD0000000號），聲明異議，
本院裁定如下：
    主  文
原處分均撤銷。
甲○○均不罰。
    理  由
一、異議意旨略以：異議人即受處分人甲○○（下稱受處分人）
    於民國九十五年七月底接獲闖紅燈、拒絕停車接受稽查而逃
    逸之罰單二張，感到非常莫名奇妙，該二張違規罰單並無附
    舉發相片或其他證據，其印象中亦無駕車經過該路段，並無
    上開違規行為，請求撤銷原處分等語。
二、查本件原處分機關交通部公路總局臺中區監理所（下稱原處
    分機關）認受處分人於九十五年七月二十九日上午七時四十
    分，駕駛車牌號碼ＤＸ─二五Ｏ七號自用小客車，在臺中市
    ○○路、松竹路口闖紅燈，經警制止並示意停車受檢，復拒
    絕警員攔檢而加速逃逸，因有駕車行經有燈光號誌管制之交
    岔路口闖紅燈，及違反處罰條例之行為，拒絕停車接受稽查
    而逃逸之違規行為，經警以受處分人有違反道路交通管理處
    罰條例第五十三條第一項、同條例第六十條第一項規定掣單
    逕行舉發，嗣原處分機關單位仍認受處分人有前開違規行為
    ，於九十五年九月十九日以中監違字第裁六Ｏ─ＧＤ000
    0000號、中監違字第裁六Ｏ─ＧＤ0000000號裁
    決書，分別裁處受處分人罰鍰新臺幣（下同）二千七百元，
    並記違規點數三點及罰鍰三千元，並記違規點數一點。
三、按交通警員掣單舉發違反道路交通管理處罰條例所列之違規
    事實，本質上為行政處分，係公務員基於職務上權力，依法
    就特定之具體事件所為具有公法上效果之單方行政行為，基
    於公務員為公法上行為具有公信力之原則，該行政處分固可
    被推定為真正，使執勤員警得當機處分，以達其維護交通秩
    序、安全之行政目的，惟該單方行政行為如有瑕疵可指，即
    難被推定為真正。復按受處分人不服公路主管機關所為之處
    罰，依道路交通管理處罰條例第八十七條之規定向管轄地方
    法院聲明異議，自屬行政救濟程序。至行政救濟程序舉證責
    任之分配，今日學說及實務已不採行政處分公定力理論，而
    承認行政訴訟上當事人之法的對等性觀念，認為行政救濟程
    序之舉證責任分配，應採民事訴訟上舉證責任分配原則，八
    十七年十月二十八日修正公布之行政訴訟法第一百三十六條
    同揭此旨而明文規定準用民事訴訟法第二百七十七條舉證責
    任分配之原則；又九十五年二月五日施行之行政罰法第七條
    第一項復明定：違反行政法上義務之行為非出於故意或過失
    者，不予處罰，業已不再採大法官會議解釋字第二百七十五
    號解釋之推定過失主義。換言之，交通警員掣單舉發違反道
    路交通管理處罰條例所列之違規事實時，如於程序及實體上
    有所瑕疵，該單方行政行為尚難被推定為真正時，即應舉證
    證明其舉發之違法事實，倘不能證明違法事實存在，其處罰
    即難認為合法，自應為不罰。
四、訊據受處分人甲○○堅決否認有何上揭闖紅燈及拒絕停車接
    受稽查而逃逸之違規情事，辯稱：伊收到罰單時已不記得當
    時有無行經上開路段等語。經查，本件係臺中市警察局第五
    分局松安派出所員警執行交通整理勤務，於九十五年七月二
    十九日上午七時四十分，在臺中市○○路與松竹路口發現車
    牌號碼ＤＸ─二五Ｏ七號自用小客車（車主乙○○）闖紅燈
    （由市區往臺中縣潭子鄉方向），經警制止並示意停車受檢
    ，然該自小客車駕駛人拒絕警方攔檢而加速逃逸，本案值勤
    員警惟恐追逐攔截造成危險，乃記下該車車號、車種、顏色
    ，返回駐地確認電腦登錄之車籍資料無誤後，始依前開規定
    逕行舉發等情，固有臺中市警察局第五分局九十五年九月五
    日中分五交字第Ｚ○○○○○○○○○號函附卷可按。惟查
    ，證人即舉發員警丙○○於本院調查時已結證稱：當天只有
    伊一人在臺中市○○路與碧柳一巷執行上午七時至九時之交
    通疏導勤務，伊當時站在該北屯路路旁見到車牌號碼ＤＸ─
    二五Ｏ七號自用小客車闖紅燈，即在該車車前揮手攔檢示意
    停車，但該駕駛人並無停車受檢又在碧柳一巷闖紅燈，因車
    速很快沒有看到駕駛人是男或女，伊有記下車牌號碼、顏色
    ，因車速很快，所以沒有記下車種，當天九點下勤務回到派
    出所裡，就查詢電腦車籍資料無誤後製單舉發等語。足見舉
    發員警丙○○當時並未記下違規車輛之車種，與上開函文稱
    「有記下車種」乙節，已互有出入，顯有瑕疵可指。另參以
    前開違規情形只有警員丙○○一人目賭，別無其他在場員警
    之證述可供補強，且未記下違規車輛之車種以供比對確認，
    即難排除受處分人所有上開車牌號碼遭人偽造冒用之可能性
    ，尚難遽認本件違規事實確與事實相符。
五、綜上所述，本件原處分機關認定受處分人之上開違規事實，
    既存有前述之瑕疵及合理懷疑，該違規事實即無法被推定為
    真正，仍需由原處分機關或舉發員警加以舉證證明，惟舉發
    員警並未以科學儀器取得違規證據資料，供本院審認以形成
    受處分人應負上開違規事實責任之確信，自應為受處分人有
    利之認定，原處分機關不察，仍逕行裁決科處受處分人前開
    罰鍰及記上開違規點數，顯有違誤，受處分人聲明異議意旨
    為有理由，自應由本院將原處分撤銷，並諭知受處分人不罰
    ，以資適法。
六、據上論斷，應依道路交通案件處理辦法第二十條前段，裁定
    如主文。
中    華    民    國    95    年    11    月    27    日
                        臺灣臺中地方法院交通法庭
                                法  官  丁智慧
以上正本證明與原本無異。
如不服本裁定，應於送達後5日內，向本院提出抗告狀。
                                書記官  陳淑華
中    華    民    國    95    年    11    月    27    日


司法院資訊處製作；財團法人民間司法改革基金會備份。
